臺灣士林地方法院刑事判決　　　　　　　 96年度易字第606號
公　訴　人　臺灣士林地方法院檢察署檢察官
被　　　告　甲○○
選任辯護人　楊雅棠律師
上列被告因業務侵占案件，經檢察官提起公訴（96年度偵字第
521 號），本院判決如下：
    主  文
甲○○無罪。
    理  由
一、公訴意旨略以：被告甲○○於民國（下同）92年6 月間與丁○○共同投資經營臺北縣汐止市○○路○ 段603 號之富盟水
    電材料行並擔任業務經理職務，負責處理客戶訂單及收取貨
    款等業務，詎甲○○竟意圖為自己不法所有，於94年12月21
    日15時許，在上址富盟水電行內，利用與成舍企業股份有限
    公司（下稱成舍公司）業務往來之機會，將丁○○所開立之
    寶華商業銀行汐止分行票號BB0000000 號、面額新臺幣（下
    同）1 萬元，請其轉交予成舍公司佣金之支票（下稱系爭支
    票）1 張予以侵占入己，嗣經富盟水電材料行會計乙○○（
    改名黃翎樺）向成舍公司及銀行查詢後，發現甲○○未將上
    揭支票交付成舍公司，卻存入方玉麟（同案被告另為不起訴
    處分）所有之中華商業銀行南港分行帳號00000000000000號
    帳戶內使用，始查知上情，因認被告涉有刑法第336 條第2
    項之業務侵占罪嫌云云。
二、訊據被告甲○○，固坦承要求富盟水電材料行會計乙○○開
    立系爭支票1 紙，取得後存入其父方玉麟上開帳戶內提示兌
    領之事實，惟矢口否認涉有業務侵占罪嫌，辯稱：因為富盟
    水電材料行資金不夠，會計要伊向客戶成舍公司要求以現金
    支付貨款，因為都是伊去講的，伊認為欠成舍公司一個人情
    ，所以要求會計乙○○開立系爭支票，以供伊請成舍公司人
    員吃飯，作為交際費用，並非侵占云云。惟查：
  (一)被告確係以成舍公司之丙○○需要貨款百分之3 即1 萬元佣
    金回扣為由，要求證人乙○○開立一不指定受款人、不要禁
    止背書轉讓之系爭支票，證人乙○○轉知負責人即證人丁○○後，即簽發系爭支票予被告，嗣因公司對帳，發現系爭支
    票存入證人方玉麟帳戶內，且詢問證人丙○○表示未曾收受
    系爭支票，始知被告侵占系爭支票等情，迭據告訴人即證人
    丁○○於警詢（見95年度他字第1724號卷第13頁、第14頁）
    、偵查（見同上他字卷第28頁至第30頁）、乙○○於警詢（
    見同上他字卷第16頁、第17頁）、偵查（見同上他字卷第29
    頁）及渠2 人於本院審理中（均見本院96年6 月5 日審判筆
    錄）證述甚詳，而系爭支票被告係以老闆要給客戶之酬庸金
    ，但沒有現金請客戶吃飯為由，向證人方玉麟調現金使用，
    並存入證人方玉麟上開銀行帳戶等情，亦據證人方玉麟於警
    詢（見同上他字卷第18頁、第19頁）、偵查中（見同上他字
    卷第29頁）證述明確，復有系爭支票正反面影本各1 紙在卷
    可稽，足見被告確有要求證人乙○○簽發系爭支票，取得後
    存入其父方玉麟上開帳戶內提示兌領之事實，堪可認定。
  (二)被告雖辯稱有告訴證人乙○○系爭支票是要請成舍公司人員
    吃飯，作為交際費，並未說是要給成舍公司之佣金云云，惟
    被告於偵查中即自承系爭支票是證人乙○○交給伊要退給客
    人之佣金等語明確（見96年度偵字第521 號卷第5 頁），經
    訊以：為何沒有拿給客人？答稱：我們有拿這筆錢請客人成
    舍設計公司的詹先生吃飯。再訊以：為何沒有把錢交給客人
    ？答稱：因為詹先生說拿錢去請他就好了。經再訊以：但乙○○說他問詹先生，詹先生說他沒有拿到這筆佣金，而且你
    也沒請他吃東西？答稱：我有請他吃東西。經再訊以：吃什
    麼？答稱：吃飯還有飲料等等，因我每到工地都會請他們，
    是詹先生跟我講，叫我這樣花的等語（見96年度偵字第521
    號卷第5 頁），然證人丙○○於偵查及本院審理中，均證述
    ：伊絕對不可能收受佣金或回扣，被告從未拿過系爭支票給
    伊，也沒說過有1 萬元之回扣，伊也從沒要被告以系爭1 萬
    元支票去請員工吃飯等語（見96年度偵字第521 號卷第16
    頁、第17頁；本院96年6 月5 日審判筆錄第14頁至第17頁）
    ，足徵被告所辯上情，顯與事實不符，應認被告確係以成舍
    公司之丙○○需要1 萬元退佣金為由，要求證人乙○○開立
    系爭支票，然證人丙○○既未主動要求亦無被動收受被告向
    富盟水電材料行所領取之系爭支票，且被告從未向證人鄭嘉
    峰告知有系爭支票乙事，甚為明確。
  (三)另富盟水電材料行與成舍公司之交易習慣，若是成舍公司以
    現金給付貨款，即直接從貨款中扣除約百分之3 至百分之5
    之折讓，此次是被告說成舍公司給的現金貨款不扣折讓，丙○○要中間的差額，才另外開立系爭支票等情，亦據證人丁○○（見本院96年6 月5 日審判筆錄第7 頁）、乙○○（見
    本院96年6 月5 日審判筆錄第9 頁、第10頁）證述明確，而
    成舍公司以現金給付貨款，即直接從貨款中扣除約百分之3
    折讓乙節，亦為被告所是認，足見證人丁○○、乙○○確有
    相信被告退佣說詞之可能，況被告嗣後自承：會計叫伊去向
    成舍公司請領現金，而成舍公司以為富盟水電材料行真的很
    缺錢，所以開給伊現金票，也沒有扣百分之3 的折讓，成舍
    公司當時就是不要這百分之3 的折讓，伊沒有跟乙○○說成
    舍公司不要這1 萬元的折讓等語（見本院96年6 月5 日審判
    筆錄第20頁、第21頁），足見本次雖為現金交易，但因成舍
    公司不要求折讓，故實際上並無退佣或酬謝金之問題。從而
    ，被告此次顯係利用之前與成舍公司現金交易有百分之3 折
    讓之慣例，向證人乙○○、丁○○訛稱要作為給成舍公司人
    員丙○○之退佣，致證人丁○○、乙○○陷於錯誤，依言開
    立系爭支票交付甚明。
  (四)綜上：成舍公司或該公司之丙○○並未要求富盟水電材料行
    退還貨款百分之3 即約1 萬元之佣金，而被告以此不實理由
    要求富盟水電材料行之會計即證人乙○○開立系爭支票，證
    人乙○○轉知證人丁○○同意後，依言簽發系爭支票並交予
    被告，則系爭支票顯係被告詐騙而來，尚非其業務上持有物
    ，故公訴人認被告係犯刑法第336 條第2 項之業務侵占罪嫌
    ，容有錯誤，而刑法第336 條第2 項之業務侵占罪，係指意
    圖為自己或第三人不法之所有，而侵占自己對於業務上所持
    有之物；同法第339 條第1 項詐欺取財罪，係指意圖為自己
    或第三人不法之所有，以詐術使人將本人或第三人之物交付
    者，二者之社會基本事實關係並不相同，本院無從逕行變更
    起訴法條而為判決，此外，又查無其他積證之證據足以證明
    被告涉有業務侵占罪嫌，爰為無罪之諭知。
據上論斷，應依刑事訴訟法第301條，判決如主文。
本案經檢察官方祥鴻到庭執行職務
中　　華　　民　　國　　96　　年　　6 　　月　　20　　日
                  刑事第五庭審判長法  官  周政達
                                  法  官  汪梅芬
                                  法  官  楊迺伶
以上正本證明與原本無異。
如不服本判決，應於判決送達後10日內，向本院提出上訴狀。
                                  書記官  陳淑琪
中　　華　　民　　國　　96　　年　　6 　　月　　20　　日
